【裁判字號】    97,上訴,5452
【裁判日期】    980113
【裁判案由】    毒品危害防制條例
【裁判全文】
臺灣高等法院刑事判決                97年度上訴字第5452號
上  訴  人
即  被  告  甲○○
                    現押在臺灣臺北看守所
選任辯護人  何邦超  律師
上列上訴人因毒品危害防制條例案件，不服臺灣臺北地方法院97
年度訴字第1480號，中華民國97年10月31日第一審判決（起訴案
號：臺灣臺北地方法院檢察署97年度偵字第10511號），提起上
訴，本院判決如下：
    主  文
原判決撤銷。
甲○○共同意圖販賣第三級毒品而持有，處有期徒刑參年陸月。
扣案第三級毒品愷他命（驗餘淨重壹仟零肆點玖壹公克）、裝盛
上開愷他命之塑膠袋壹個，均沒收。
    事  實
一、甲○○明知愷他命（即Ketamine）係毒品危害防制條例第2
    條第1項規定之第三級毒品，不得非法製造、運輸、販賣及
    轉讓，亦知悉真實姓名不詳綽號「阿邦」成年男子，宿以販
    賣第三級毒品愷他命營利，因該綽號「阿邦」成年男子曾給
    與金錢或愷他命毒品為酬，竟與綽號「阿邦」男子基於意圖
    販賣愷他命毒品，而持有之共同犯意聯絡，於民國97年4月
    底某日，在台北市○○路與汀洲路口，由綽號「阿邦」男子
    ，將第三級毒品愷他命1包（驗餘淨重1004.91公克，純度99
    ﹪，質純淨重994.98公克）交與甲○○保管持有，要求其嗣
    依囑交予他人出售。後於97年5月12日綽號「阿邦」男子以
    電話通知甲○○，指示甲○○攜出上述愷他命，甲○○旋於
    同日凌晨駕駛車牌碼：L9－2786號自小客車，攜帶前揭愷他
    命毒品出門，行至臺北市中山區○○○路487號前，為巡邏
    員警發現有異，於盤查時，因甲○○自行打開車輛右前車門
    ，當場為警目視察覺副駕駛座下腳踏板處置放有上開毒品，
    經甲○○同意搜索該車，在該車內扣得上述愷他命毒品及綽
    號「阿邦」男子所有且供包裹上開毒品用之塑膠袋1個，經
    甲○○始盤出上情。
二、案經臺北市政府警察局中山分局移送臺灣臺北地方法院檢察
    署檢察官偵查起訴。
    理  由
壹、程序方面：
一、按被告之自白，非出於強暴、脅迫、利誘、詐欺、疲勞訊問
    、違法羈押或其他不正之方法，且與事實相符者，得為證據
    ，刑事訴訟法第156條第1項定有明文。查：被告雖於原審審
    理中辯稱：伊於97年5月12日製作警詢問筆錄時，有被警員
    嚇到，當時伊4肢被綁在椅子上，警員有踢該椅子，且是警
    員一直要伊承認販毒的事云云。經查，依證人即查獲本案警
    員黃奇仁、黃重寓於原審審理中均證稱：伊負責製作被告之
    警詢筆錄，製作過程中並無有毆打被告之情形，且筆錄都是
    採一問一答方式製作。全程有錄音等語（見原審97年10 月
    23日審判筆錄第3頁、第7頁），均與被告所指稱警詢中有遭
    警員綁在椅子上，警員並以腳踢該椅子情節，並不相同。且
    觀諸卷附被告於97年5月12日警詢筆錄及其後檢察官訊問時
    製作之偵查筆錄內容，所為之供述要無不同，而其於該次檢
    察官偵訊，及稍後原審羈押訊問過程亦均無向檢察官或法官
    提及有遭不當取供之情事（見偵字第10511號卷第50頁至第
    52頁、原審97年度聲羈字第182號卷第5頁至第7頁），再參
    照被告於檢察官97年5月28日偵訊時，業已選任辯護人到場
    ，仍自承警詢筆錄無不法取供之情事（見偵字第10511號卷
    第69頁），更證被告於97年5月12日警詢筆錄記載其自白之
    內容，應屬係出於其自由意志，且該等筆錄之內容，與事實
    相符合（詳如後述），自得採為證據。
二、另被告於原審辯稱：本件警員執行搜索程序不合法，扣案毒
    品並無證據能力云云。查：本案係警員在臺北市中山區○○
    ○路48 7號前執行巡邏勤務時，發現被告駕駛車輛違規停放
    在紅線處，引擎尚在發動，卻無駛離跡象，且被告當時神色
    緊張，就對被告進行盤查、並請被告出示證件，被告答稱無
    證件，嗣被告自行開啟車輛右前車門，警員目視察覺副駕駛
    座踏板處置放有愷他命毒品，乃經被告同意搜索該車，而在
    該車內扣得上述愷他命毒品等情，亦經證人黃奇仁、黃重寓
    於原審審理中證述明確（見原審97年10月23日審判筆錄第3
    頁、第4頁、第6頁至第8頁），並有搜索同意書1份在卷可稽
    ，而證人黃奇仁、黃重寓與被告間並無恩怨關係，證人等應
    無甘冒偽證罪之處罰而為虛偽陳述之必要。又以警員黃奇仁
    、黃重寓辦案之經驗，及參以適時正值深夜，一般駕駛者當
    不至於無端未熄火將車輛停放在該處，並於見警前來詢問時
    甚為緊張等情，警員自有合理懷疑被告涉及犯罪，是證人黃
    奇仁、黃重寓2人對被告進行盤查，應足認「已對於被告犯
    罪之合理懷疑」。則證人黃奇仁、黃重寓依警察職權行使法
    第6條第1項第1款執行盤查，並依同法第7條第1項第1、2 、
    3款規定請被告出示證件應屬合法執行公務之行為，具有適
    法性。再查，刑事訴訟法第131之1條規定：「搜索，經受搜
    索人出於自願性同意者，得不使用搜索票。但執行人員應出
    示證件，並將其同意之意旨記載於筆錄」；另第133條第1項
    規定：「可為證據或得沒收之物，得扣押之」，而本案警員
    對被告盤檢時，徵得被告同意搜索（被告未爭執此同意之任
    意性），查獲上開毒品，此際，警員已有相當之確信認被告
    為持有毒品或交易毒品之犯罪嫌疑人，警員逮捕被告及對已
    發現可為佐證其犯罪證物之上開第三級毒品愷他命1包為扣
    押之行為，於法並無不合，上開扣得之愷他命自得作為證據
    。
貳、實體方面：
一、訊據上訴人即被告張睿允固不否認有於上開時間、地點經警
    查獲時，自其車上起出第三級毒品愷他命之事實，惟矢口否
    認有何販賣第三級毒品愷他命之犯行，辯稱：伊於97年5月
    初以２８萬元購買扣案愷他命毒品後，就一直放在車內，該
    毒品是供自己施用云云。經查：
  (一)被告於97年5月12日凌晨，駕駛車牌碼：L9－2786號自小客
    車在臺北市中山區○○○路487號前遭警員在其所駕駛前開
    車輛副駕駛座下踏板處查獲愷他命1包等情，業經證人黃奇
    仁、黃重寓於原審審理中證述明確（見本院97年10月23日審
    判筆錄第3頁、第6頁、第7頁），且被告亦不爭執。而查扣
    之白色粉狀物1包，經送檢驗結果，確實含有愷他命毒品成
    分（以塑膠袋裝盛，純度99﹪，質純淨重994.98公克、驗餘
    淨重1004.91.公克，空包裝重12.05公克），有內政部警政
    署刑事警察局97年5月29日刑鑑字第0970070010號鑑定書1紙
    存卷可憑（見偵字第10511號卷第85頁）。此外，另有上述
    經鑑定證實為第三級毒品之愷他命1包扣案足稽。被告持有
    第三級毒品愷他命1包之情，應可認定。
  (二)又查：本件被告持有上述愷他命及遭查獲之經過，業據被告
    於97年5月12日警詢中自承：97年5月12日凌晨為警查獲之愷
    他命毒品是綽號「阿邦」成年男子放在伊這裡的。該愷他命
    毒品是綽號「阿邦」之人在97年4月間，在臺北市○○路與
    汀洲路口交其保管，為警查獲當天是因為綽號「阿邦」男子
    囑其拿出，表示有人會以電話聯絡，再約定地點交給該人。
    是幫綽號「阿邦」男子將愷他命轉交他人等語（同上偵卷第
    10頁至第11頁）；復於同日偵查中承稱：扣案的愷他命是97
    年4月間阿邦在臺北市○○路與汀洲路口交給的等語明確（
    同上偵卷第第51頁）；核與證人黃奇仁於原審審理中證稱：
    查獲時詢問被告該愷他命用途，被告表示係別人寄放，製作
    筆錄時被告稱是別人請其帶的，在該處等人，要將該毒品交
    給他人等語，若合符節（見原審97年10月23日審判筆錄第4
    頁）。再參以被告確係於凌晨時分，攜出上述愷他命駕駛自
    用小客車停等在路旁為警查獲之情以觀，被告於上開警偵訊
    之自白，核與事實相符。足認上述扣案之第三級毒品愷他命
    1包，應係綽號「阿邦」男子於97年4月間某日，在台北市○
    ○路與汀洲路口，交與被告保管，復於97年5月12日以電話
    通知被告，指示其攜出愷他命，俟進一步之電話聯絡，再交
    付連絡人乙節，核屬無疑。
  (三)被告於97年5月12日警詢中復述稱：本次查獲前，綽號「阿
    邦」之人亦曾交予愷他命4、5次，每次亦約1000公克，其中
    2 次寄存或轉交毒品給不詳之男子，綽號「阿邦」之會給予
    新臺幣（下同）10,000元至20,000元代價，或給與50公克至
    100公克之愷他命毒品等語（同偵查卷第10頁至第11頁）；
    於同日偵查中復供稱：本案之前，綽號「阿邦」者，也曾交
    付愷他命毒品，有時候轉交回「阿邦」，有時「阿邦」會以
    電話通知交給不認識之人，幫「阿邦」保管或轉交愷他命毒
    品，阿邦會給伊10,000元至20,000元之代價，有時候會給20
    至100公克之愷他命毒品等語（同上偵查卷第50頁至第51 頁
    ）。足徵被告受綽號「阿邦」男子指示交付1000公克之愷他
    命予他人，可獲取金錢或愷他命之利益。再者，愷他命係第
    三級毒品，禁止製造、運輸、販賣及轉讓，且1000公克鉅量
    之愷他命價格不貲，若無不法利益可圖，綽號「阿邦」男子
    要無甘冒法紀風險，迭次委託被告轉交予他人之可能，遑論
    再支給金錢或愷他命予被告之理？是綽號「阿邦」男子係以
    販售愷他命牟利之情，已甚彰顯。而其交予被告持有之愷他
    命，自屬供不法販賣營利無訛。被告為智慮成熟之人，對於
    上情，應無法諉為不知，參以其於偵查時檢察官詢以：與「
    阿邦」是否合夥？其供稱：不算是，記帳比較多，送貨只2
    次等語（同上偵查卷第52頁），益徵其對於綽號「阿邦」男
    子以販賣愷他命牟利，應知之甚詳，猶允諾保管持有，是其
    與綽號「阿邦」男子，基於營利之意圖而共同持有本案查扣
    愷他命之事實，灼然明甚。
  (四)被告於原審辯稱：伊於97年5月初以28萬元購買扣案1000公
    克之愷他命後，就一直放在車內，該毒品是供自己施用云云
    （見原審卷97年8月6日訊問筆錄第3頁）；於本院審理時仍
    為供己施用之答辯。然查：被告於原審97年偵聲字第153 號
    延長羈押訊問時復供稱：其每日施用愷他命量約20至25 公
    克，5月初購入本案查扣之愷他命1000公克時，本身尚存30
    餘公克愷他命等語（見原審97年度偵聲字第153號卷第97 年
    6月30日訊問筆錄第3、4頁）。故依被告於5月初購入本案查
    扣之愷他命1000公克、其所陳每日施用量，扣除購入時被告
    已持有之30餘公克，以10日施用期間計算（5月初至5月12
    日止），其施用耗減之愷他命量，約在200公克上下（即20
    ×10－30＝170公克，或25×10－30＝220公克）。惟本案查
    扣之愷他命驗後淨重仍達1004.91公克，與被告所陳購入時
    重量，無甚差異。而上述愷他命查扣時，係以透明塑膠袋封
    裝之狀態，亦據證人黃重寓於原審證述屬實（見原審卷97年
    10月23日審理筆錄第7頁）核與偵查卷附扣押物相片吻合（
    同上偵查卷第21頁）。顯見被告取得上述愷他命後，迄未啟
    封取用之事實，至堪認定。所辯供己施用云云，洵屬飾詞卸
    責，不足採信。
  (五)起訴意旨雖指訴：被告向綽號「阿邦」男子購入愷他命，準
    備販賣予不特定人牟利云云。然依檢察官所舉之證據及提出
    之證明方法，只能證明扣案之愷他命係被告與綽號「阿邦」
    男子共同意圖販賣而持有，已如上述，尚無從證明被告意圖
    販賣牟利，自綽號「阿邦」男子處販入愷他命伺機出售之事
    實。亦無證據足以支持綽號「阿邦」男子係營利販入取得扣
    案愷他命；抑或被告對於綽號「阿邦」男子營利販入取得扣
    案愷他命部分，具有犯意聯絡。再者，綽號「阿邦」男子及
    其所稱於查獲當日晚上，會進一步以電話與被告聯絡取貨之
    人，均未到案，是該二人對於扣案之愷他命是否已「著手」
    洽談買賣事宜？抑止於預備交易階段？俱屬乏據可徵。基於
    罪證有疑利於被告原則，自難只憑被告依綽號「阿邦」男子
    指示將愷他命攜出置於車上等候電話聯絡乙情，遽以推斷被
    告已著手販出愷他命，殆無疑義。
  (六)綜上，本件事證明確，被告事實欄所載共同意圖販賣而持有
    第三級毒品愷他命事實，已臻明確，犯行可以認定，自應依
    法論科。
二、核被告所為係犯毒品危害防制條例第5條第3項之意圖販賣而
    持有第三級毒品罪罪。又被告與綽號「阿邦」之人間有犯意
    之聯絡，行為之分擔，為共同正犯。公訴人雖指訴被告意圖
    販賣牟利，自綽號「阿邦」男子處購入愷他命，準備販賣予
    不特定人牟利，係犯同法第4條第3項之販賣第三級毒品罪嫌
    云云。惟此部分意圖販賣而販入之犯罪事實不能證明，雖如
    上述，惟其由他人處取得扣案之愷他命而持有之社會基本事
    實既屬相同，本院自得變更檢察官起訴引應適用之法條予以
    裁判，附此敘明。原審逕依販賣第三級毒品論擬，論罪法條
    ，容屬誤會。雖被告上訴否認犯罪，為無理由，惟原判決既
    有上述可議，自應由本院予以撤銷改判。爰審酌被告無前案
    犯罪紀錄，素行尚稱良好、明知毒品戕害身心甚為嚴重，猶
    販賣第三級毒品牟利，且被告所意圖販賣持有之愷他命數量
    甚多，一旦流入市面，危害國民身心健康甚鉅，然尚未及販
    出，即為警查獲、及其犯罪後猶多飾卸之態度等一切情狀，
    量處如主文所示之刑。
三、末查現行毒品危害防制條例第18條第1項中段增列「查獲之
    第三、四級毒品及製造或施用毒品之器具，無正當理由擅自
    持有者，均沒入銷燬之（按單純持有第三級、第四級毒品，
    並不為罪）」之行政罰規定，與同條項前段就第一、二級毒
    品所為「沒收銷燬」之刑罰從刑規定，顯有不同。蓋修正後
    毒品危害防制條例就無正當理由而擅自施用、持有第三、四
    級毒品及其相關之器具者，並無科處刑罰之規定，是無從規
    定刑罰從刑之義務沒收規定。是以，第18條第1項後段所定
    應沒入銷燬之毒品，乃專指查獲施用或持有之第三、四級毒
    品而言。本條規定既僅屬行政沒入之性質，故應非刑法上有
    關沒收之特別規定，如被告因製造、運輸、販賣、意圖販賣
    而持有、以非法方法使用施用、引誘他人施用及轉讓第三、
    四級毒品之行為，而構成毒品危害防條例所定之相關犯罪，
    該毒品即屬不受法律所保護之違禁物，仍應回歸刑法之適用
    ，依刑法第38條第1項第1款之規定沒收之（最高法院95年台
    上字第911號判決意旨參照）。查本件扣案之愷他命毒品（
    驗餘淨重1004.91公克），乃被告與綽號「阿邦」之人意圖
    販賣持有毒品行為之持有標的，且其行為已構成毒品危害防
    制條例第5條第3項之販賣毒品罪，因同條例對於該持有第三
    級毒品之沒收，並無特別規定，揆諸前開說明，自應依刑法
    第38條第1項第1款規定沒收；盛裝上開愷他命毒品之外包裝
    袋1個（同前偵查卷21頁照片所示），係為防範毒品裸露、
    潮濕並便於攜帶，且與扣案之愷他命毒品並無不可析離而無
    法個別宣告沒收之情事，復為共犯綽號「阿邦」之人所有盛
    裝所持毒品之物，應依毒品危害防制條例第19條第1項規定
    收之。至扣案帳冊1本，並無積極證據足資證明前開物品與
    本件犯罪有涉，爰不予諭知沒收，附此敘明。
據上論斷，應依刑事訴訟法第369條第1項前段、第364條、第300
條、第299條第1項前段，毒品危害防制條例第5條第3項、第19條
第1項，刑法第11條、第28條、第38條第1項第1款，判決如主文
。
本案經檢察官王清杰到庭執行職務。
中    華    民    國    98    年    1     月    13    日
                  刑事第二十二庭審判長法  官  何菁莪
                                      法  官  洪于智
                                      法  官  江振義
以上正本證明與原本無異。
如不服本判決，應於收受送達後十日內向本院提出上訴書狀，其
未敘述上訴之理由者並得於提起上訴後十日內向本院補提理由書
（均須按他造當事人之人數附繕本）。
                                      書記官  陳媛容
中    華    民    國    98    年    1     月    13    日
附錄本案論罪科刑法條全文
毒品危害防制條例第5條
意圖販賣而持有第一級毒品者，處無期徒刑或10年以上有期徒刑
，得併科新臺幣7百萬元以下罰金。
意圖販賣而持有第二級毒品者，處5年以上有期徒刑，得併科新
臺幣5百萬元以下罰金。
意圖販賣而持有第三級毒品者，處3年以上10年以下有期徒刑，
得併科新臺幣3百萬元以下罰金。
意圖販賣而持有第四級毒品或專供製造、施用毒品之器具者，處
1年以上7年以下有期徒刑，得併科新臺幣1百萬元以下罰金。


司法院資訊處製作；財團法人民間司法改革基金會備份。
